【裁判字號】    95,財管,23
【裁判日期】    950329
【裁判案由】    選任遺產管理人
【裁判全文】
臺灣高雄地方法院民事裁定              95年度財管字第23號
聲  請  人  大眾商業銀行股份有限公司
                      地下1樓.
法定代理人  丁○○
代  理  人  丙○○
上聲請人聲請選任被繼承人乙○○之遺產管理人事件，本院裁定
如下：
  主  文
選任甲○○（男性，民國○○年○○月○○日生，身分證統一編號：Ｚ0
00 000000 號）為被繼承人乙○○之遺產管理人。
程序費用新臺幣壹仟元由被繼承人乙○○之遺產負擔。
  理  由
一、本件聲請意旨略以：被繼承人乙○○（男性，民國○○年○ 月
    ○○日生，94年6 月28日死亡，身分證統一編號：Ｚ000000000
    號，生前戶籍地：高雄市○○區○○路54巷2 之3 號）生前
    向聲請人借貸新臺幣（下同）1,700,000 元，尚積欠本息合
    計1,177,137 元未清償。因被繼承人死亡後，其法定繼承人
    全體均已依法拋棄繼承，親屬會議亦未依民法第1177條規定
    選定遺產管理人，致聲請人無法對其遺產進行追索受償，有
    選任遺產管理人必要，爰依法聲請選任被繼承人乙○○之遺
    產管理人等語。
二、按繼承開始時，繼承人之有無不明者，由親屬會議於1 個月
    內選定遺產管理人，並將繼承開始及選定遺產管理人之事由
    ，向法院報明；無親屬會議或親屬會議未於前條所定期限內
    選定遺產管理人者，利害關係人或檢察官，得聲請法院選任
    遺產管理人，並由法院依前項規定為公示催告。民法第1177
    條及第1178條第2 項分別定有明文；又先順序繼承人均拋棄
    其繼承權時，由次順序之繼承人繼承，其次順序繼承人有無
    不明或第四順序之繼承人均拋棄其繼承權者，準用上開關於
    無人承認繼承之規定，亦為同法第1176條第6 項所明定。
三、經查，聲請人上開主張，業據其提出借據、授信約定書、本
    院94年度繼字第1309號及第1382號拋棄繼承事件准予備查通
    知函、財政部高雄市國稅局財產歸屬資料清單及91年度綜合
    所得稅各類所得資料清單、被繼承人及其配偶、子女戶籍謄
    本等相關資料為證，並經本院依職權調閱上開拋棄繼承事件
    卷宗審閱相符，堪認為真實無訛。據此，本件被繼承人乙○
    ○之全體繼承人既均已拋棄繼承，且其親屬會議亦未於法定
    期限內選定遺產管理人，核與上開規定相符，故聲請人聲請
    選任被繼承人乙○○之遺產管理人，依法有據。
四、次按選任遺產管理人，法院有裁量權，應依職權選任適當之
    人為遺產管理人，如經選任確定，即有擔任遺產管理人之義
    務；又選任遺產管理人須考慮其適切性，應以熟悉相關法律
    程序，且對遺產遺債情況瞭解較深，並對遺產之管理亦能為
    公平處理者為優先選任。雖然民法第1185條規定，無繼承人
    承認繼承時，其遺產於清償債權，並交付遺贈物後，如有賸
    餘，歸屬國庫，然無論有無賸餘，財政部國有財產局並不因
    此當然應為無人承認之繼承之遺產管理人，蓋國有財產局為
    公產管理機關，綜理國有財產業務，國有財產係全體國民所
    有，自應維護全體國民財產之權益，惟於辦理被繼承人遺產
    管理事務期間，須由國庫墊付各項費用，形同以國民全體之
    財產填補該費用，是若非確無適當之人為遺產管理人，遽然
    由國有財產局擔任遺產管理人，則不僅國庫將遭受損害，亦
    有違社會公平正義原則，故不宜一概選任國有財產局為遺產
    管理人。而繼承人與被繼承人關係密切，對被繼承人財產狀
    況亦可能較為清楚，且繼承人既已拋棄繼承，要不致有利害
    偏頗之虞，故倘被繼承人之法定繼承人中有適於擔任遺產管
    理人者，如於法律上或事實上亦均無礙其擔任遺產管理人之
    職，應認其有協助清理債務之道義責任，自仍以先指定其法
    定繼承人較為適當。查，本件被繼承人之子甲○○（男性，
    62年11月11日生，身分證統一編號：Ｚ000000000號），現年
    32歲，二專畢業學歷，現職為鋼構技術人員，自願擔任遺產
    管理人，協助處理被繼承人遺產遺債事務之情，業據其於本
    院陳明（見本院95年3 月22日訊問筆錄），足認其有相當之
    處理事務能力、知識及經驗，可以勝任遺產管理人職務，爰
    依法選任甲○○為被繼承人乙○○之遺產管理人。
五、依非訟事件法第157條、第24條第1項，裁定如主文。
中    華    民    國    95    年    3     月    29    日
                  家事法庭法  官  陳淑卿
上為正本係照原本作成。
如對本裁定抗告須於裁定送達後10日內向本院提出抗告狀。
中    華    民    國    95    年    3     月    29    日
                          書記官  王少玲


司法院資訊處製作；財團法人民間司法改革基金會備份。
